臺灣新北地方法院刑事判決
                                    110年度金訴字第420號
公  訴  人  臺灣新北地方檢察署檢察官
被      告  謝宗龍

                    籍設新北市○○區○○街0段000號（即新北○○○○○○○○）

上列被告因違反洗錢防制法等案件，經檢察官提起公訴（110年
度偵字第10551號、第11899號），本院合議庭裁定改行簡式審判
程序，判決如下：
    主  文
丁○○犯如附表一編號1至編號2主文欄所示之罪，各處如附表一編
號1至編號2主文欄所示之刑。應執行有期徒刑肆月，併科罰金新
臺幣肆萬元，罰金如易服勞役，以新臺幣壹仟元折算壹日。緩刑
貳年，並應支付如附表二所示之財產上損害賠償。
    事  實
一、丁○○於民國109年8月17日前某時，經姓名、年籍資料不詳之
    友人邀約，同意為其提領受騙民眾所匯詐欺款項，其明知收
    取不詳人員之金融卡，大量提領詐欺款項，再以迂迴隱密方
    式轉移所提款項，製造資金在金融機構移動紀錄軌跡之斷點
    ，以掩飾資金來源及去向，仍與該不詳之人共同意圖為自己
    不法之所有，基於詐欺取財、掩飾及隱匿特定犯罪所得之來
    源及去向之洗錢犯意聯絡（尚無從證明係3人以上或組織犯
    罪），先由不詳之人於如附表一所示時間，以如附表一所示
    方式詐騙丙○○、乙○○等2人，致其等信以為真而陷於錯誤，
    分別於附表一所示時間無摺存款或轉帳匯款至如附表一所示
    帳戶，丁○○隨即依指示於如附表一所示提領時、地，將上開
    詐騙款項予以提領，並於不詳時、地，將提領款項交予不詳
    之人，以此方式詐欺牟利，並將犯罪所得以現金型態轉移，
    藉此製造金流之斷點，使偵查機關難以追查勾稽帳戶金流及
    贓款來源、去向。嗣丙○○、乙○○察覺受騙而報警處理，始悉
    上情。
二、案經丙○○訴由新北市政府警察局板橋分局暨乙○○訴由新北市
    政府警察局新莊分局報告臺灣新北地方檢察署檢察官偵查起
    訴。
    理  由
一、本案被告丁○○所犯係死刑、無期徒刑、最輕本刑為3年以上
    有期徒刑以外之罪，其於準備程序中就前揭被訴事實為有罪
    之陳述，經受命法官告知簡式審判程序之旨，並聽取公訴人
    、被告之意見後，本院合議庭認為適宜由受命法官獨任進行
    簡式審判程序，依刑事訴訟法第273條之1第1項規定，裁定
    由受命法官獨任進行簡式審判程序。是本案證據之調查，依
    刑事訴訟法第273條之2規定，不受同法第159條第1項、第16
    1條之2、第161條之3、第163條之1及第164條至第170條所規
    定證據能力認定及調查方式之限制，合先敘明。　　
二、上開事實，業據被告於警詢、偵查中陳述綦詳，並於本院準
    備程序暨審理中坦承不諱（見臺灣新北地方檢察署110年度
    偵字第10551號卷《下稱偵一卷》第38頁至第39頁背面、110年
    度偵字第11899號卷《下稱偵二卷》第4頁至第7頁、第75頁至
    第77頁、本院110年度金訴字第420號卷《下稱本院卷》第172
    頁、第178頁、第181頁），核與證人即告訴人丙○○、乙○○於
    警詢時指證之情節相符（偵一卷第8頁至第9頁、偵二卷第11
    頁至第13頁），並有如附表一所示金融帳戶之帳戶資料及交
    易明細、提領時之監視器影片翻拍照片、通訊軟體對話紀錄
    、無摺存款收執聯、郵政帳戶存摺封面及內頁影本、匯款申
    請書各1份附卷可稽（偵一卷第20頁至第21頁、第24頁至第2
    8頁、第42頁及背面、第59頁、第61頁至第72頁、偵二卷第6
    頁至第7頁、第9頁至第10頁、第16頁至第20頁），足認被告
    前開任意性自白與事實相符，堪以採信。綜上所述，本案事
    證明確，被告犯行堪以認定，應依法論科。
三、論罪：
(一)按洗錢防制法業於105年12月28日修正公布，於106年6月28
    日生效施行。為徹底打擊洗錢犯罪，新法乃依照國際防制洗
    錢金融行動工作組織（Financial Action Task Force）40
    項建議之第3項建議，並參採聯合國禁止非法販運麻醉藥品
    和精神藥物公約及聯合國打擊跨國有組織犯罪公約之洗錢行
    為定義，將洗錢行為之處置、多層化及整合等各階段，全部
    納為洗錢行為，而於新法第2條規定：「本法所稱洗錢，指
    下列行為：一、意圖掩飾或隱匿特定犯罪所得來源，或使他
    人逃避刑事追訴，而移轉或變更特定犯罪所得。二、掩飾或
    隱匿特定犯罪所得之本質、來源、去向、所在、所有權、處
    分權或其他權益者。三、收受、持有或使用他人之特定犯罪
    所得。」以求與國際規範接軌。過去實務認為，行為人對犯
    特定犯罪所得之財物或利益作直接使用或消費之處分行為，
    或僅將自己犯罪所得財物交予其他共同正犯，祇屬犯罪後處
    分贓物之行為，非該條例所規範之洗錢行為，惟依新法規定
    ，倘行為人意圖掩飾或隱匿特定犯罪所得來源，而將特定犯
    罪所得直接消費處分，甚或交予其他共同正犯，而由共同正
    犯以虛假交易外觀掩飾不法金流移動，即難認單純犯罪後處
    分贓物之行為，應仍構成新法第2條第1或2款之洗錢行為（
    最高法院108年度台上字第1744號、第2425號、第2500號判
    決意旨參照）。
(二)本案所涉刑法第339條第1項詐欺取財罪，為洗錢防制法第3
    條第2款所規定之特定犯罪，而被告依不詳之人指示，前往
    提領詐欺款項後再轉交他人等情，此據被告於偵查中供述甚
    詳，客觀上顯係透過現金之多次轉交製造多層次之資金斷點
    ，使偵查機關除藉由監視器錄影畫面鎖定車手、收水者外，
    難以再向上溯源，並使詐欺共犯得以直接消費、處分，以掩
    飾不法金流移動之虛假外觀，而達到隱匿該特定犯罪所得之
    去向、所在之結果，且被告主觀上對於其行為將造成掩飾、
    隱匿該詐欺犯罪所得去向、所在之結果應屬明知，猶仍執意
    為之，其所為自非僅係為詐欺共犯取得犯罪所得，而兼為洗
    錢防制法第2條第2款之掩飾、隱匿特定犯罪所得來源及去向
    之行為。綜上所述，核被告所為，係犯刑法第339條第1項之
    詐欺取財罪及違反洗錢防制法第2條第2款規定，而犯同法第
    14條第1項之一般洗錢罪。
(三)被告受不詳之人指示，負責提領贓款，並將款項轉交，其所
    為係屬整體詐欺及洗錢行為分工之一環，且利用他人之行為
    ，達成詐欺及洗錢犯罪之結果，故被告應就其所參與犯行所
    生之全部犯罪結果共同負責。是被告與該不詳之人間，有犯
    意聯絡及行為分擔，應論以共同正犯。
(四)又被告及不詳之人於密接時間內，分工由不詳之人施用詐術
    ，使告訴人2人無摺存款或匯入款項，再由被告分數次提領
    帳戶內款項後轉交，係侵害同一被害法益，就同一告訴人之
    犯罪事實而言，該數個犯罪行為獨立性極為薄弱，依一般社
    會健全觀念，在時間差距上，難以強行分開，在刑法評價上
    ，以視為數個舉動之接續施行，包括評價為法律上一行為，
    屬接續犯，是對同一告訴人於密接時地內所為數次犯行，應
    僅論以一罪。
(五)被告所為詐欺取財罪及一般洗錢罪，目的均為不法牟取告訴
    人2人金融帳戶內之金錢，乃屬同一犯罪決意及預定計畫下
    所為階段行為，依一般社會通念，其等實施詐術、前往取款
    及隱匿該等詐欺犯罪所得之去向及所在之行為，具有行為局
    部之同一性，法律評價應認屬一行為較為適當。從而，被告
    係各以一行為對告訴人2人同時觸犯詐欺取財罪及一般洗錢
    罪，為想像競合犯，應依刑法第55條前段之規定，各從一重
    之一般洗錢罪處斷。
(六)另按刑法處罰之詐欺取財罪係侵害個人財產法益之犯罪，其
    罪數計算，依一般社會通念，應以被害人數、被害次數之多
    寡，決定其犯罪之罪數（最高法院108年度台上字第274號判
    決意旨參照）。查本案被告與不詳之人分別對附表一所示之
    告訴人2人行騙使其等陷於錯誤而匯款後提領，不僅犯罪對
    象不同，侵害法益各異，各次詐欺行為之時間、金額、匯入
    帳戶亦不相同，相互獨立，顯係基於各別犯意為之，應予分
    論併罰。
(七)至起訴書犯罪事實欄固記載被告交付帳戶之對象為「詐欺集
    團」，然本件並無事證足資認定向被告收取之人或實際詐騙
    之人之真實身分，亦無從得知其等是否實為同一人，故無事
    證足認本件參與詐欺或洗錢犯行之人有三人以上或其等所為
    符合組織犯罪防制條例認定之組織樣態，自無三人以上共犯
    詐欺取財罪或違反組織犯罪條例之情事，附此敘明。
四、科刑：
(一)刑之減輕事由：
　　按犯洗錢防制法第14條、第15條之罪，在偵查或審判中自白
    者，減輕其刑，同法第16條第2項定有明文。本件被告於審
    理時，坦承有上開洗錢犯行，應認符合洗錢防制法第16條第
    2項規定，予以減輕其刑。
(二)量刑之審酌：
　　爰以行為人之責任為基礎，審酌現今社會詐欺事件層出不窮
    、手法日益翻新，政府及相關單位無不窮盡心力追查、防堵
    ，大眾傳播媒體更屢屢報導民眾被詐欺，甚至畢生積蓄因此
    化為烏有之相關新聞，被告正值壯年，不思循正當途徑獲取
    所需，竟率然為他人領詐欺款項，不僅價值觀念偏差，破壞
    社會治安，且其所為收取及傳遞詐欺款項等行為，使金流不
    透明，致不法之徒得藉此輕易詐欺並取得財物、隱匿真實身
    分，造成國家查緝犯罪受阻，並助長犯罪之猖獗，影響社會
    經濟秩序，危害金融安全，同時導致告訴人2人求償上之困
    難，其所生危害非輕，所為實值非難，犯後於審理中始坦承
    犯行，態度尚可，且於本院審理時與告訴人乙○○調解成立，
    告訴人乙○○並表示願宥恕被告，請從輕量刑，給予被告自新
    或緩刑之機會等語，另被告亦表達願賠償告訴人丙○○之意願
    等情，有本院審判筆錄、調解筆錄可憑，然因告訴人丙○○未
    能到庭與被告進行調解，致未與告訴人丙○○達成和解獲得其
    諒解等情，並兼衡其犯罪之手段、所詐取財物之金額、其於
    該詐欺集團之角色分工非居於主導或核心地位、及其為高職
    肄業之智識程度、自陳從事工地鐵工、月入約新臺幣（下同
    ）5萬餘元、已婚有4名小孩、其中兩名未成年各12歲與6月
    、此外無其他需扶養之人等語及家庭經濟狀況為勉持等一切
    情狀（參見本院卷第181頁審理筆錄、第25頁被告戶政資料
    查詢結果、偵二卷第4頁警詢筆錄所載受詢問人資料欄），
    就被告所犯2罪，分別量處如主文所示之刑，並就併科罰金
    部分諭知易服勞役之折算標準。又洗錢防制法第14條之法定
    刑度為「7年以下有期徒刑，併科新臺幣5百萬元以下罰金」
    ，其最重本刑已逾5年，不符刑法第41條第1項之規定，故毋
    庸諭知易科罰金之折算標準，併此敘明。
(三)定應執行刑：
　　按數罪併罰之定應執行刑，係出於刑罰經濟與責罰相當之考
    量，並非予以犯罪行為人或受刑人不當之利益，為一種特別
    的量刑過程，相較於刑法第57條所定科刑時應審酌之事項，
    係對一般犯罪行為之裁量。而定應執行刑之宣告，乃對犯罪
    行為人本身及所犯各罪之總檢視，除應考量行為人所犯數罪
    反應出之人格特性，並應權衡審酌行為人之責任與整體刑法
    目的及相關刑事政策，在量刑權之法律拘束性原則下，依刑
    法第51條第5款規定，採限制加重原則，資為量刑自由裁量
    權之外部界限，並應受法秩序理念規範之比例原則、平等原
    則、責罰相當原則、重複評價禁止原則等自由裁量權之內部
    抽象價值要求界限之支配，以使輕重得宜，罰當其責，俾符
    合法律授與裁量權之目的，以區別數罪併罰與單純數罪之不
    同，兼顧刑罰衡平原則。故定應執行刑時，除仍應就各別刑
    罰規範之目的、輕重罪間體系之平衡、整體犯罪非難評價，
    為綜合判斷外，尤須參酌上開實現刑罰公平性，以杜絕僥倖
    、減少犯罪之立法意旨，為妥適之裁量。本院衡酌被告就本
    件提領款項之行為，均係於109年8月17日至18日間所實施，
    各次犯行之間隔期間甚近，顯係於短時間內反覆實施，所侵
    害法益固非屬於同一人，然各次之行為態樣、手段、動機皆
    相似，責任非難重複之程度較高，如以實質累加之方式定應
    執行刑，處罰之刑度恐將超過其行為之不法內涵與罪責程度
    ，爰基於罪責相當之要求，於刑法第51條第5款所定之外部
    性界限內，綜合評價各罪類型、關係、法益侵害之整體效果
    ，考量犯罪人個人特質，及以比例原則、平等原則、責罰相
    當原則、重複評價禁止原則為內涵之內部性界限，為適度反
    應被告整體犯罪行為之不法與罪責程度及對其施以矯正之必
    要性，定其應執行之刑如主文所示。
五、緩刑：
　　又被告前未曾因故意犯罪受有期徒刑以上刑之宣告，有臺灣
    高等法院被告前案紀錄表在卷可按，念其因一時失慮，致罹
    本罪，事後已坦承犯行，深具悔意，且業與告訴人乙○○調解
    成立，告訴人乙○○並表示願宥恕被告，請從輕量刑，給予被
    告自新或緩刑之機會等語，另被告亦表達願賠償告訴人丙○○
    之意願，然因告訴人丙○○未能到庭，致未與告訴人丙○○達成
    和解等情，有本院審判筆錄、調解筆錄可憑，堪認被告確有
    悔意，且已盡力修復其犯罪所造成之損害，信其經此偵審程
    序及科刑之宣告，自當知所警惕，而無再犯之虞，本院認尚
    無逕對被告施以自由刑之必要，故對被告宣告如主文所示之
    刑，以暫不執行為適當，爰依刑法第74條第1項第1款之規定
    ，並斟酌被告與告訴人乙○○所約定之還款期限，併予宣告緩
    刑2年，以啟自新。另為確保被告緩刑之宣告能收具體之成
    效，且期使被告確切明瞭其等行為對社會所造成之危害，以
    培養正確法治觀念，並審酌被告與告訴人乙○○之調解條件，
    為期被告能確實履行上開賠償承諾，爰併依刑法第74條第2
    項第3款之規定，命被告應向告訴人乙○○支付如主文後段所
    示之損害賠償。倘被告違反上開應行負擔之事項且情節重大
    者，依刑法第75條之1第1項第4款之規定，其緩刑之宣告仍
    得由檢察官向本院聲請撤銷。至告訴人丙○○部分雖未於本案
    審理中與被告獲致和解，然仍得依民事訴訟程序對被告求償
    ，而無礙其權益，自不待言。
六、本件無應沒收之物：
(一)再被告固有將上開帳戶提供他人遂行詐欺取財之犯行，業經
    本院認定如前，然被告於準備程序陳稱：伊並沒有拿到錢等
    語（本院卷第172頁），而依卷內事證亦無證據足證被告提
    領款項係受有報酬，或實際已獲取詐欺犯罪之所得，是依罪
    證有疑利益歸於被告之原則，難認被告有因本案犯行而有犯
    罪所得，故應認本案尚無犯罪所得應予宣告沒收。另未扣案
    之贓款部分，卷內並無其他證據可證明被告有實際取得該等
    贓款，自無從對被告宣告沒收。
(二)末按洗錢防制法第18條規定「犯第14條之罪，其所移轉、變
    更、掩飾、隱匿、收受、取得、持有、使用之財物或財產上
    利益，沒收之；犯第15條之罪，其所收受、持有、使用之財
    物或財產上利益，亦同（第1項）。以集團性或常習性方式
    犯第14條或第15條之罪，有事實足以證明行為人所得支配之
    前項規定以外之財物或財產上利益，係取自其他違法行為所
    得者，沒收之（第2項）。對於外國政府、機構或國際組織
    依第21條所簽訂之條約或協定或基於互惠原則，請求我國協
    助執行扣押或沒收之案件，如所涉之犯罪行為符合第2條所
    列之罪，不以在我國偵查或審判中者為限（第3項）。」關
    於犯罪行為人犯洗錢防制法第14條之罪，其所掩飾之財物本
    身僅為洗錢之標的，難認係供洗錢所用之物，故洗錢行為之
    標的除非屬於前置犯罪之不法所得，而得於前置犯罪中予以
    沒收者外，既非本案洗錢犯罪之工具及產物，亦非洗錢犯罪
    所得，尤非違禁物，尚無從依刑法沒收規定予以宣告沒收，
    自應依上開第18條第1項前段規定予以宣告沒收。此規定係
    採義務沒收主義，祇要合於前規定，法院即應為相關沒收之
    諭知，然該洗錢行為之標的是否限於行為人者始得宣告沒收
    ，法無明文，是倘法條並未規定「不問屬於犯罪行為人與否
    均沒收」時，自仍以屬於被告所有者為限，始應予沒收。查
    本件被告既已將所收取之現金悉數交由不詳之人乙節，業經
    認定如前，並非被告所有，亦已非在其實際掌控中，自無庸
    依洗錢防制法第18條第1項前段規定宣告沒收。
據上論斷，應依刑事訴訟法第273條之1第1項、第299條第1項前
段（依刑事判決精簡原則，僅記載程序法條文），判決如主文。
本案經檢察官甲○○偵查起訴，由檢察官吳宗光到庭執行公訴。
中　　華　　民　　國　　111 　年　　3 　　月　　9 　　日
                  刑事第十三庭  法　官  林建良   
上列正本證明與原本無異。
如不服本判決，應於判決送達後20日內敘明上訴理由，向本院提
出上訴狀 (應附繕本) ，上訴於臺灣高等法院。其未敘述上訴理
由者，應於上訴期間屆滿後20日內向本院補提理由書「切勿逕送
上級法院」。
                                 書記官  陳昇宏
中　　華　　民　　國　　111 　年　　3 　　月　　11　　日

附錄本案論罪科刑法條全文：
刑法第339條：
意圖為自己或第三人不法之所有，以詐術使人將本人或第三人之
物交付者，處五年以下有期徒刑、拘役或科或併科五十萬元以下
罰金。
以前項方法得財產上不法之利益或使第三人得之者，亦同。
前二項之未遂犯罰之。
　
洗錢防制法第2條：
本法所稱洗錢，指下列行為：
一、意圖掩飾或隱匿特定犯罪所得來源，或使他人逃避刑事追訴
    ，而移轉或變更特定犯罪所得。
二、掩飾或隱匿特定犯罪所得之本質、來源、去向、所在、所有
    權、處分權或其他權益者。
三、收受、持有或使用他人之特定犯罪所得。
　
洗錢防制法第14條：
有第二條各款所列洗錢行為者，處七年以下有期徒刑，併科新臺
幣五百萬元以下罰金。
前項之未遂犯罰之。
前二項情形，不得科以超過其特定犯罪所定最重本刑之刑。 

附表一：
編號 告訴人 詐騙時間及方式 匯入帳戶與 詐騙匯款金額 （新臺幣） 領取時間與 提領金額 （新臺幣） 提款贓款地點 主文 1 丙○○  於109年8月15日11時許，電聯丙○○佯稱為其友人且急需用錢云云，致其陷於錯誤，依指示匯款 109年8月17日10時40分許，匯款20萬元至中華郵政基隆愛三路郵局帳號「000-00000000000000」號帳戶 ①於109年8月17日13時10分許、12分許，提領6萬元、6萬元 ②於同日13時18分許，提領3萬元 ③於翌（18）日0時10分許，提領5萬元 （以上共20萬元） ①新北市○○區鎮○街00號（樹林鎮前街郵局） ②新北市○○區○○街000號（板橋溪崑郵局） ③新北市○○區鎮○街00號（樹林鎮前街郵局） 丁○○共同犯洗錢防制法第十四條第一項之洗錢罪，處有期徒刑參月，併科罰金新臺幣參萬元，罰金如易服勞役，以新臺幣壹仟元折算壹日。 2 乙○○ 於109年8月16日11時31分許，電聯乙○○佯稱為其姪子且急需用錢云云，致其陷於錯誤，依指示臨櫃無摺存款 於109年8月17日11時52分許，臨櫃無摺存款15萬元至中華郵政臺中嶺東郵局帳號「000-00000000000000」號帳戶 於109年8月17日12時2分許至5分許，提領6萬元、6萬元、3萬元 （共計15萬元） 新北市○○區○○路000號（新莊郵局） 丁○○共同犯洗錢防制法第十四條第一項之洗錢罪，處有期徒刑參月，併科罰金新臺幣貳萬元，罰金如易服勞役，以新臺幣壹仟元折算壹日。 

附表二：
丁○○應給付乙○○新臺幣（下同）壹拾捌萬元，自民國111年3月起於每月25日以前分期給付壹萬伍仟元，至全部清償為止，如有一期不履行視為全部到期。上開款項應匯入乙○○指定之金融機構帳戶（帳號詳卷）。